最高法院刑事判決　　　　　　　　　　　　　　　九十一年度台上字第一三九○號
　　上　訴　人　甲○○
右上訴人因強盜案件，不服台灣高等法院中華民國九十年十二月十一日第二審判決（
九十年度上訴字第二九六三號，起訴案號：台灣板橋地方法院檢察察署八十六年度偵
字第二四九一七號），提起上訴，本院判決如左：
    主  文
原判決撤銷，發回台灣高等法院。
    理  由
本件原判決認定上訴人甲○○與郭永元（業經台灣板橋地方法院判刑確定）共同意圖
為自己不法之所有，於民國八十五年十一月十八日上午九時許（起訴書誤載為八十五
年十二月三十日上午九時二十分），分別配戴手套、口罩並持西瓜刀，於選定台北縣
板橋市○○街二十三號三樓為作案目標後，即按該址之門鈴，待陳秋絨應聲開門之際
，二人未經許可即強行侵入上址，並由上訴人持西瓜刀抵住陳秋絨，郭永元則進入房
間內押住陳秋絨丈夫鄧火炎至前廳處，再由上訴人以不透明膠帶將鄧火炎與陳秋絨二
人加以捆綁，以此強暴手段致使鄧火炎與陳秋絨二人不能抗拒，上訴人、郭永元二人
即輪流看守鄧、陳二人，另一人則進入房間內強取得金手鍊一條、項鍊三條、手環二
個、戒指六個、現金新台幣（下同）五千元、郵局提款卡二張、台北三信及聯邦銀行
提款卡各乙張、萬通銀行ＶＩＳＡ卡乙張等財物。得手後二人欲離去時，因鄧火炎掙
脫膠帶捆綁，上前與郭永元搏鬥，上訴人見狀即以所持西瓜刀上前砍殺鄧火炎，使鄧
火炎受有背部刀傷之傷害（傷害部分未據告訴），上訴人及郭永元隨即逃離現場。嗣
經警於同年十二月三十日上午九時二十分許，在台北縣板橋市○○○路二六五巷一號
南國旅社五０六室查獲上訴人與郭永元二人，並扣得口罩二副、白色手套及黑色手套
各一雙，及不透明膠帶一只等情，因認第一審論處上訴人共同意圖為自己不法所有，
以強暴致使不能抗拒而取他人之物罪刑（累犯），為無不合，予以維持，駁回上訴人
在第二審之上訴，固非無見。
惟查(一)當事人聲請調查之證據，如事實審未予調查，又未認其無調查之必要，以裁定
駁回之，或於判決理由中予以說明，其踐行之訴訟程序，即難謂為適法。查原判決係
以被害人陳秋絨、鄧火炎之指認為論罪之主要依據，但上訴人於偵查中即辯稱案發時
，其在台北縣新莊楊創閔住處，電話為0000000，有不在場之證明（見六七三
號偵查影印卷二十九頁正面），此等事證與犯罪是否成立具有關連性，並有調查之必
要性與可能性，原審未加調查，亦未說明不予調查之理由，自有理由不備之違誤。(二)
被害人鄧火炎於警訊中就其遭強盜財物及遭盜匪砍傷乙節，曾請求警方依法偵辦（同
上卷十五頁反面），則該被害人就傷害部分，是否無伸告犯罪之意思，饒有研求之餘
地。又檢察官既就傷害罪加以起訴，但原審就該傷害部分未加判決，亦有已受請求
事項未予判決之違背法令。(三)原判決認定上訴人等搶得財物正欲離去時，因鄧火炎掙
脫膠帶，上前與郭永元搏鬥，上訴人見狀即以所持西瓜刀上前砍殺鄧火炎成傷，如果
無誤，則上開傷害行為，究係另行起意，抑為強盜之方法或結果行為，亦待釐清。(四)
有罪判決書之事實一欄為判斷其適用法令當否之準據，法院應依職權就與論罪科刑有
關之事實，翔實記載，然後於理由內逐一說明憑以認定之證據，並使事實認定與理由
說明，互相適合，方為合法。原判決認定上訴人與郭永元分別配戴口罩並持西瓜刀侵
入鄧火炎家中搶劫財物，則其等用於強盜之口罩應為二個，但理由四又明花色口罩
個（其中一個遺留在被害人住處）均為上訴人等所有供犯罪所用之物，應依刑法第
三十八條第一項第二款宣告沒收，其事實認定與理由說明相互齟齬，自有理由矛盾之
違法。上訴意旨指摘原判決不當，尚非全無理由，應認有撤銷發回更審之原因。又懲
治盜匪條例業已公布廢止，自有依刑法第二條第一項規定，就行為時有效之懲治盜匪
條例與裁判時之修正後刑法為比較適用（本院二十五年上字第二六七號、五十一年台
上字第二一七九號判例參照），案經發回，宜注意及之。
據上論結，應依刑事訴訟法第三百九十七條、第四百零一條，判決如主文。
中      華      民      國    九十一    年      三      月     十四     日
                              最高法院刑事第八庭
                                  審判長法官  莊  登  照
                                        法官  洪  明  輝
                                        法官  黃  一  鑫
                                        法官  魏  新  和
                                        法官  林  秀  夫
      右正本證明與原本無異
                                              書  記  官
中      華      民      國    九十一    年      三      月     十九     日
